臺灣臺中地方法院刑事判決　　　　　　　100年度易字第439號
公　訴　人　臺灣臺中地方法院檢察署檢察官
被　　　告　鄧郁錩
選任辯護人　陳浩華律師
上列被告因詐欺案件，經檢察官提起公訴（99年度偵字第21059
號），本院判決如下：
    主    文
鄧郁錩幫助意圖為自己不法之所有，以詐術使人將本人之物交付
，處有期徒刑月，如易科罰金，以新臺幣壹仟元折算壹日。
    犯罪事實
一、鄧郁錩明知金融帳戶之提款卡（含密碼）係供自己使用之重
    要理財工具，關係個人財產、信用，且可預見提款卡（含密
    碼）如任意交予他人使用，極易被利用作為與財產有關之犯
    罪工具，竟猶不顧他人可能遭受財產損害之危險，而基於縱
    若金融帳戶被利用作為詐欺取財，並不違背其本意之不確定
    幫助故意，於民國99年7月24日20時30分許，在臺中市○○
    ○路金錢豹酒店旁之「7- 11便利超商」，將其於98年5月11
    日向合作金庫商業銀行昌平分行（下稱合作金庫昌平分行）
    申設，帳號為0000000000 000號帳戶之存摺影本、金融卡及
    密碼，交付真實姓名年籍均不詳，自稱「阿正」之成年男子
    。旋「阿正」所屬之詐騙集團不詳成年人，即基於意圖為自
    己不法所有之犯意，於99年7月24日19時28分許，撥打電話
    予葉人瑞，佯稱其先前在生活好自在購物網站購物，因電腦
    系統產生錯誤，導致重複訂購同筆商品，必須依指示至ATM
    操作，始能避免重複扣款云云，致葉人瑞誤信為真而陷於錯
    誤，乃接續於同日20時37分許、20時44分許及21時22分許，
    以自動櫃員機自其金融帳戶轉帳現金存款之方式，各匯入3
    筆存款新臺幣（下同）2萬9995元，共計8萬9985元至鄧郁錩
    之前開帳戶內。嗣葉人瑞發覺受騙遂報警處理，經警循線而
    查獲上情。
二、案經臺中市警察局（現改制為臺中市政府警察局）第五分局
    報請臺灣臺中地方法院檢察署檢察官偵查起訴。
    理    由
壹、程序方面：
    按被告以外之人於審判外之言詞或書面陳述，除法律有規定
    者外，不得作為證據；又被告以外之人於審判外之陳述，雖
    不符前4條之規定，而經當事人於審判程序同意作為證據，
    法院審酌該言詞陳述或書面陳述作成時之情況，認為適當者
    ，亦得為證據。當事人、代理人或辯護人於法院調查證據時
    ，知有第159條第1項不得為證據之情形，而未於言詞辯論終
    結前聲明異議者，視為有前項之同意，刑事訴訟法第159條
    第1項、第159條之5分別定有明文。核其立法意旨在於傳聞
    證據未經當事人之反對詰問予以核實，原則上先予排除。惟
    若當事人已放棄反對詰問權，於審判程序中表明同意該等傳
    聞證據可作為證據；或於言詞辯論終結前未聲明異議，基於
    尊重當事人對傳聞證據之處分權，及證據資料愈豐富，愈有
    助於真實發見之理念，且強化言詞辯論主義，使訴訟程式得
    以順暢進行，上開傳聞證據亦均具有證據能力。查：本件被
    告鄧郁錩並不爭執被害人葉人瑞於警詢中之證詞及卷內之書
    面證據，本院審核該等證據資料作成時，並無何不當取證或
    不適當之處，自均有證據能力，合先敘明。
貳、實體方面：
一、訊據被告固承認前揭帳戶為其所有之事實，惟矢口否認涉有
    上開幫助詐欺犯行，辯稱：伊當時是應徵載送傳播小姐之司
    機工作，對方稱薪水要轉帳進伊帳戶，要先測試伊存摺往來
    是否正常，因此才將該帳戶之存摺影本、金融卡（含密碼）
    交付給自稱阿正之人，伊那時急著找工作，沒有想太多，無
    幫助犯罪之意思，伊是被騙的云云。惟查：
(一)、上開犯罪事實，業據被害人葉人瑞於警詢中指述綦詳，復有
    華南商業銀行自動櫃員機交易明細表、受理刑事案件報案三
    聯單、受理各類案件紀錄表、受理詐騙帳戶通報警示簡便格
    式表、反詐騙諮詢專線紀錄表、金融機構聯防機制通報單、
    被告前揭合作金庫昌平分行帳戶開戶基本資料、交易明細表
    、存摺封面及內頁往來明細附卷可稽，是被害人確遭詐欺集
    團成員詐騙，陷於錯誤而匯款至被告之上開帳戶等情，應堪
    認定。
(二)、被告雖以前詞置辯，然參諸被告於警詢中供稱：「交由一位
    叫阿正的助理員工，詳細年籍我不知道。我在99年7月24日
    20時30分在中港路金錢豹旁邊的7- 11便利超商交付，超商
    詳細地址我不清楚。交付特徵是175公分、中分髮型、身穿
    紅色T恤、藍色牛仔褲、操國台語。密碼當天我沒有告訴阿
    正」、「後來我與朋友見面對象由原本的劉經理換成助理阿
    正」、「（問：你為何要將你所有之駕照影本、存簿影本及
    金融卡交由他人？）劉經理說要看我跟銀行金錢往來是否正
    常」、「（問：經核對你所提供之存摺，檢視你帳戶內於99
    年7月25日有轉入3筆現金存款，合計89986元進你帳戶內，
    你是否知道？」我不知道，直到今日26日刷存簿才知道」、
    「（問：金融卡密碼是否有告知其他人？）只有我和劉經理
    知道，24日我資料交由阿正後，同日20時40分經理收到證件
    了，打電話給我，順道問我金融卡密碼，我不疑有他，就告
    訴他」云云（見警卷第4至6頁）；復於偵查中供述：「我將
    存摺影本、提款卡交給一個綽號阿正的男子，至於密碼是他
    後來在當天晚上打電話給我，我便告訴他」、「（問：你當
    天交給對方上開資料之後，是否就算是面試了？）他在電話
    中就說要錄用我了，見面是單純交付資料，沒有經過面試」
    、「（問：為何不和他一起去測試帳戶？）他很神秘，不讓
    我跟」、「（問：那你為何在99年7月26日會去刷存簿？）
    因為隔天阿正都沒有接電話了，我覺得很奇怪，所以我才會
    去刷簿子」云云（見偵查卷第8頁）；嗣於本院審理時供稱
    ：「我上網看人力銀行打電話給對方，對方說他叫阿正，並
    沒有說他姓什麼，他就跟我約在金錢豹旁邊的便利商店，電
    話中阿正就有要我拿存摺影印本過去，但是沒有說要帶金融
    卡，金融卡我本來就隨身攜帶，我們兩人見面後【阿正是成
    年男子】阿正說公司規定要交金融卡，我就連金融卡一起交
    給阿正，我當場告訴他密碼，他說金融卡要拿來測試帳戶可
    以使用‧‧‧阿正說測試完後明天就可以上班了，薪水就是
    當天2-3000元不等，工作就是當司機載傳播小姐」、（問：
    便利商店有無提款機？）我沒有注意看。但我知道便利商店
    都有提款機」、「（問：為何你不要求阿正當場測試？）因
    為他說要交給公司會計統一測試」、「（問：你有無問他公
    司在哪？）他說就在後面，馬上就回來了，所以我們就在那
    邊等，但後來等不到阿正」、「（問：等不到阿正，為何沒
    有馬上報警？）沒有馬上報警，因為他有說明天上班再把提
    款卡還給我們」、「（問：他說要在哪裡把提款卡還給你們
    ？）他說他明天會打電話給我們再聯絡時間地點，所以我們
    就放心回家了」、「（問：到25日沒有聯絡，你怎麼處理？
    ）我25日早上就報警了。徐子爵也有跟我一起去大墩派出所
    報警，警察也有受理，但是告訴我們說我們的帳戶已經被列
    為警示帳號了」、「我們是週五面試，週一去報警，因為我
    週一才知道我的銀行帳戶被盜用了」、「（問：你的意思是
    說99 年7月24日是禮拜五？）我不確定日期，我知道是禮拜
    五，應該是99年7月24日晚上八點半交付的，我記得那天是
    禮拜五」、「（問：經我們查證99年7月24日是禮拜六，有
    何意見？）那應該是我記錯了」、「（問：依你剛所述，你
    跟對方接觸，從頭到尾都是阿正一人？）對」、「（問：你
    交付金融卡當天晚上，你有跟阿正說要跟他一起去測試？）
    沒有」、「（問：偵查中為何你跟檢察官說你有說要跟，但
    他很神秘不讓你跟等語？《提示偵卷P8並告以要旨》）那時
    我好像有跟他說要跟他一起去測試，但阿正一直推辭」云云
    （見本院卷第23頁反面至25頁），從被告上開供詞可知，被
    告對於究竟是哪一天（星期幾）晚上前去應徵？過程中曾與
    誰接洽（「劉經理」與「阿正」抑僅有「阿正」）？係當晚
    「劉經理」來電才告知渠密碼？抑當晚「阿正」來電才告知
    密碼？或當場告知「阿正」密碼？7月24日交付金融卡時有
    無告知「阿正」要跟他一起去測試？「阿正」有無推辭？被
    告係7月25日就知悉上開帳戶出問題？還是7月26日刷卡始知
    悉上開帳戶出問題？等等情節，被告前後供述不一，互有矛
    盾，依此，被告是否果真係為應徵工作才交付上開金融卡（
    含密碼）等物，顯有可疑。
(三)、再者，依照常理，應徵任何工作，均不須要提供銀行帳戶之
    金融卡及密碼，始符常態，縱欲將薪資以轉帳方式為之，亦
    僅會要求應徵者提供金融帳戶之帳號或影印存摺之封面提出
    即可，且應徵者自然會注意其本身帳戶是否能正常使用，以
    供匯入薪資，斷無公司須為應徵者擔心帳戶能否正常使用，
    而須事先幫應徵者加以測試帳戶之理。更何況被告對於所應
    徵之公司名稱、地址、自稱阿正之男子均無所悉，無從提供
    正確資料供追查，被告所述上開「應徵工作」之經過，顯不
    符一般應徵工作之常態，其所述係應徵工作而交付金融卡等
    物是否真實，實啟人疑竇。況縱認被告係因應徵工作而交付
    金融卡等物屬實，被告對上開偏離一般社會常情之應徵情形
    ，主觀上亦應有所質疑，佐以被告於本院供述：「（問：你
    當時不覺得對方的說詞很可疑？）是有點疑問，但是當時我
    已經找工作2個多月了，我就沒有想那麼多」、「（問：之
    前應徵工作，對方會要求你要提供存摺、提款卡、密碼給對
    方嗎？）沒有」、「（問：你把你的存摺、提款卡、密碼交
    給對方，你有辦法可以控管對方如何使用？）我想說我存摺
    內沒有錢，他也不會領到我的錢」、「（問：如果你存摺內
    有幾百萬，你會不會把存摺、提款卡、密碼交給對方？）不
    會」等語（見本院卷第11頁），復參以被告交付金融卡給阿
    正時，猶想跟著一起去測試乙情，難謂被告當時心中無絲毫
    懷疑之處，是縱令對方確係以應徵工作之需向被告索取金融
    卡等物，然仍無解於被告主觀認知上已對索取之動機產生合
    理懷疑之可能性。是被告辯稱：沒有想太多，無幫助犯罪之
    意思云云，乃卸責之詞，顯不足採。
(四)、復按刑法上之故意，分直接故意（確定故意）與間接故意（
    不確定故意），「行為人對於構成犯罪之事實，明知並有意
    使其發生者」為直接故意；又「行為人對於構成犯罪之事實
    ，預見其發生而其發生並不違背其本意者」為間接故意；按
    今日一般人至郵局或銀行開設帳戶並非難事，如非供犯罪之
    非法使用，衡情，自無置自己名義帳戶不用，而取得他人帳
    戶使用之必要。且近年來詐欺取財之犯罪類型層出不窮，該
    等犯罪，多數均係利用他人帳戶作為詐欺所得財物之出入帳
    戶，業經媒體廣為披載，是依一般人通常之知識、智能及經
    驗，均已知向陌生人購買、承租或其他方法取得帳戶者，多
    係欲藉該帳戶取得不法犯罪所得，且隱匿帳戶內資金之實際
    取得人之身分，以逃避追查，而被告係成年且有社會歷練及
    智識之人，對此亦應知之甚詳，自難諉稱不知，故被告雖然
    對於收受金融卡之人實際施詐之手段、內情並不瞭解，但其
    主觀上顯具有縱使該人於取得該帳戶之金融卡（含密碼）後
    ，持以作為詐欺取財供被害人匯款使用，亦不違背其本意之
    不確定故意至明。惟被告僅係單純提供上開帳戶之金融卡（
    含密碼），並未參與訛騙被害人之詐欺取財構成要件行為，
    主觀上應僅係基於幫助該犯罪者之意思而為，亦可認定。
(五)、至被告雖請求傳喚徐子爵為證，欲證明當時徐子爵與其一起
    去應徵，是被騙才交付金融卡等物云云，然縱徐子爵與被告
    共同去應徵屬實，被告任意交付金融卡等物予毫無信賴基礎
    之陌生人，又無法控管該陌生人如何使用其金融卡等物，亦
    可推論具有幫助詐欺之不確定故意無疑，仍無法解免於被告
    幫助詐欺罪之認定，且本院據上心證已明，因認傳喚徐子爵
    為證之部分，核無必要，附此敘明。
(六)、綜上所述，被告上開辯解，顯係事後卸責之詞，不足採信，
    其幫助詐欺取財之行為，事證明確，堪以認定。
二、按前開詐騙集團成員，基於意圖為自己不法所有之犯意，以
    上開之方式為詐術，使被害人陷於錯誤，而將本人之物交付
    ，該姓名年籍不詳之成年人所為，係犯刑法第339條第1項之
    詐欺取財罪，而被告將上開帳戶資料交給姓名年籍均不詳之
    成年人詐取財物，核其所為，係犯刑法第30條第1項前段、
    第339條第1項之幫助詐欺取財罪，被告幫助他人犯詐欺取財
    罪，為從犯，應依刑法第30條第2項之規定，按正犯之刑度
    ，減輕其刑。爰審酌被告前未有不良前科，有臺灣高等法院
    被告前案紀錄表附卷足憑，被告提供其帳戶之金融卡（含密
    碼）供他人使用，手段雖屬平和，惟此使詐騙者得以掩飾真
    實身分，助長社會犯罪風氣及增加查緝犯罪之困難，其行為
    殊屬不當，再兼衡酌被告本身並未實際參與本案詐欺取財之
    犯行、可非難性較小，被害人被詐騙匯入之金額、所受之損
    害，及被告犯罪後否認犯行，未有表達悔悟之意，於犯罪後
    態度部分尚無從為其有利之考量，再兼衡被告犯罪之動機、
    目的，暨其智識程度、生活狀況等一切情狀，量處如主文所
    示之刑及諭知易科罰金之折算標準，以示懲儆。
據上論斷，應依刑事訴訟法第299 條第1 項前段，刑法第30條第
1 項前段、第2 項、第339 條第1 項、第41條第1 項前段，刑法
施行法第1 條之1 第1 項、第2 項前段，判決如主文。
本案經檢察官康淑芳到庭執行職務。
中    華    民    國   100    年    4     月    1     日
            刑事第十六庭  審判長法  官  王世華
                                法  官  楊欣怡
                                法  官  蔡美華
以上正本證明與原本無異。
如不服本判決應於收受判決後10日內向本院提出上訴書狀，並應
敘述具體理由；其未敘述上訴理由者，應於上訴期間屆滿後20日
內向本院補提理由書（均須按他造當事人之人數附繕本）「切勿
逕送上級法院」。
                                書記官  謝惠雯
中    華    民    國   100    年    4     月    1     日
附錄論罪科刑法條
刑法第339條第1項：
意圖為自己或第三人不法之所有，以詐術使人將本人或第三人之
物交付者，處5年以下有期徒刑、拘役或科或併科1000元以下罰
金。